臺灣臺北地方法院交通事件裁定　　　　 94年度交聲字第195號
原處分機關　臺北市交通事件裁決所
異議人即
受處分人　　甲○○
上列受處分人因違反道路交通管理處罰條例案件，對於臺北市交
通事件裁決所中華民國94年1月18日所為之處分（原處分案號：
北市裁一字第裁22─A1A204762號）聲明異議，本院裁定如下：
    主      文
異議駁回。
    理      由
一、按駕駛人駕駛汽車，應遵守道路交通標誌、標線、號誌之指
    示，並服從執行交通勤務之警察或依法令執行指揮交通及交
    通稽查任務人員之指揮，道路交通安全規則第90條定有明文
    ；次按汽車駕駛人有不按遵行之方向行駛之情形者，處新臺
    幣（下同）600元以上1,800元以下罰鍰，並記違規點數一點
    ，道路交通管理處罰條例第45條第1款、第63條第1項第1款
    亦規定甚明。是汽車駕駛人如駕駛汽車有不按遵行之方向行
    駛之違規行為經警舉發，並於舉發通知單上所載之應到案日
    期前到案聽候裁決或提出申訴，經主管機關調查後仍認定前
    揭違規行為屬實者，依違反道路交通管理事件統一裁罰基準
    及處理細則（下稱處理細則）第44條第1項及違反道路交通
    管理事件統一裁罰基準表（下稱基準表）之規定，須對該汽
    車駕駛人處以900元之罰鍰，並記違規點數一點。
二、本件異議人即受處分人甲○○於民國93年8月28日上午11時4
    5分許，駕駛車牌號碼AV─5597號自用小客車，自臺北市○
    ○區○○路129號大樓平面停車場駛出，本應依照該處單行
    道交通標誌、標線指示之遵行方向右轉行駛，惟其不遵守該
    應遵行之方向，遽而左轉由南向北逆向行駛於南京東路2段
    115巷之道路，並與行走在該巷道之行人劉  憶發生事故，
    經臺北市政府警察局交通警察大隊警員事後調查之結果，以
    受處分人有違反道路交通管理處罰條例第45條第1款之違規
    行為為由，於93年10月4日製單舉發，經原處分機關調查結
    果，仍認受處分人確有前開違規行為，乃依前揭條文、處理
    細則第44條第1項暨基準表之規定，於94年1月18日以北市裁
    一字第裁22─A1A204762號裁決書裁處受處分人罰鍰900元，
    並記違規點數一點在案。
三、受處分人聲明異議及到庭陳述意旨略以：伊當天駕駛AV─55
    97號自用小客車平面停車場開出來，停車場出來是南京東路
    2段115巷，並非裁決書所指之松江路133巷，當時本應右轉
    南京東路2段115巷之單行道，惟當時前方四平陽光商圈在施
    工，路面因挖路封閉，且路旁停放甚多車輛，伊無法順單行
    道之方向行駛，不得已僅得左轉逆向等語。經查：
  (一)依本件臺北市政府警察局舉發違反道路交通管理事件通知單
    之記載，受處分人違規地點為「松江路133巷6號」，惟對此
    受處分人陳稱伊當時自上班之國泰松江大樓平面停車場將車
    輛駛出，該巷道應為南京東路2段115巷，並非舉發通知單所
    認定之松江路133巷，伊接受警方訊問製作談話筆錄時誤以
    為該巷道即為松江路133巷，事後始查知為南京東路等語，
    並提出其所繪製之現場圖一紙為憑（見受處分人聲明異議狀
    所附附件三資料）。查依臺北市道路規劃情形，松江路為南
    北向之縱向道路，其巷道應為東西向，南京東路為東西巷之
    橫向道路，其巷道應為南北向，佐以臺北市政府警察局中山
    分局交通分隊就本件事故所繪製之道路交通事故現場圖，亦
    認定肇事地點為北向南方向之單行道巷道，受處分人則駕車
    逆向由南向北行駛，以上各情，有地圖列印資料一紙、上揭
    道路交通事故現場圖在卷可稽，經核與受處分人所繪製之現
    場圖相符，足見受處分人陳稱本件經舉發違規之地點為南京
    東路2段115巷無訛，處理員警事後依受處分人當時錯誤之陳
    述而將肇事地點記載為松江路133巷，原舉發通知單及裁決
    書因而記載受處分人違規之地點為松江路133巷6號或松江路
    ，雖屬有誤，惟若原裁決所依憑之違規事實無誤，因不生影
    響於裁決之結果，應予以更正即可，合先敘明。
  (二)次查受處分人對於於93年8月28日不遵守應遵行之方向（即
    應由北向南行駛），而由南向北逆向行駛於南京東路2段115
    巷道路之事實，並不否認；然辯稱當日四平街陽光商圈正在
    施工，路面因挖路封閉，且路旁停放甚多車輛，伊無法順向
    行駛，不得已只好逆向云云。惟查，受處分人於93年8月31
    接受臺北市政府警察局中山分局交通分隊警員訊問時，就肇
    事經過情形一節，僅陳稱：「我車當時‧‧‧由南向北方向
    行駛（逆向行駛），當時我打算要右轉，但因巷內有停車子
    ，所以我則往左行駛‧‧‧」等語，有上開交通事故談話紀
    錄表可稽，並未當場表明該巷道往四平街商圈方向有施工致
    無法順向行駛之情形。且經本院就臺北市○○街「陽光商圈
    」（自伊通街至松江路之路段）於93年8月間有無進行環境
    重整之計畫施工？同年8月28日四平街自伊通街至松江路之
    路段有無進行施工？及該日是否有因施工而影響交通？警察
    單位有無變更單行道行駛方向等問題，分別函詢臺北市政府
    都市發展局及臺北市政府警察局中山分局，經都市發展局函
    轉臺北市政府工務局養護工程處函覆本院稱：「本案『陽光
    商圈』工程經查本處辦理部分為『四平街（松江路至伊通街
    路段）地坪改善工程（土木部分）』，係於93年2月3日開工
    、93年5月10日完工，故93年8月28日已無施工」等語；臺北
    市政府警察局中山分局亦函覆稱：「有關本分局轄四平街商
    圈（伊通街至松江路段）於93年8月28日經查並無施工紀錄
    ，而本分局亦未就該單行道之行駛方向加以變更」等語，有
    臺北市政府工務局養護工程處94年3月24日北市工養工字第
    09461426000號函及所檢附之工程竣工報核表、臺北市政府
    警察局中山分局94年3月15日北市警中分交字第094310773
    00號函在卷可稽。足見受處分人違規地點附近之四平街「陽
    光商圈」路段於93年間僅進行地坪改善工程，並於同年5月
    10日即已完工，受處分人違規當日之93年8月28日並無施工
    之事實，核與受處分辯稱當日因四平街商圈施工始逆向行駛
    等情有所不合，自不足採；其復未能提出其他逆向行駛之正
    當理由，自不得主張免責或免罰。本件事證明確，受處分人
    駕駛汽車不按遵行方向行駛之違規行為堪以認定。
  (三)至於受處分人聲明異議狀內雖另提及：伊當時並非未注意車
    前狀況，伊係跟在行人身後緩慢行駛於巷道，詎對方行人卻
    突然轉身回頭指稱其正面膝蓋遭保險桿碰撞，經徵得保險公
    司同意，只要對方提出相關證明文件即可隨時理賠，然對方
    迄今仍未提供資料保險公司等語，惟該等事由僅與受處分人
    就該交通事故之發生有無過失，或雙方當事人之民事賠償、
    刑事處罰等事項有關；本件受處分人因不遵守應遵行方向之
    違規事實甚為明確，自應受交通裁決機關之行政處罰，而與
    前揭民刑事責任無涉，附此敘明。
四、綜上所述，受處分人確有駕駛汽車不按遵行之方向行駛之違
    規行為，且已於應到案日期前之93年10月26日到案提出陳訴
    （舉發通知單所記載之應到案日期為同年月30日前），從而
    原處分機關依道路交通管理處罰條例第45條第1款、第63條
    第1項第1款、處理細則第44條第1項暨基準表之規定，裁處
    車輛受處分人罰鍰900元，並記違規點數1點，核無違誤（惟
    關於違規地點應更正為「臺北市○○○路○段115巷」），
    本件受處分人之異議為無理由，自應將其異議駁回。
據上論斷，應依道路交通案件處理辦法第19條，裁定如主文。
中　　華　　民　　國　　94　　年　　3　　 月　　31　　日
                  交通法庭法　官　林庚棟
以上正本證明與原本無異
如不服本裁定應於送達後5日內向本院提出抗告狀
　　　　　　          　　書記官　殷玉芬
中　　華　　民　　國　　94　　年　　4　　  月　　1　　日
